臺灣板橋地方法院刑事判決　　　　　　　 96年度自緝字第1號
自　訴　人　甲○○　現應為送.
被　　　告　乙○○
上列被告因傷害案件，經自訴人提起自訴，本院判決如下：
    主  文
本件自訴不受理。
    理  由
一、自訴意旨略以：被告乙○○於民國88年11月6 日清晨4 時50
    分許，駕駛車牌號碼為K9-7722 號之自小客車行經臺北縣板
    橋市○○街、中正路口時，因酒後駕車不慎撞及自訴人甲○
    ○所駕駛車牌號碼為T6-233號之營業小客車車尾，詎雙方下
    車後被告竟出手毆打自訴人，使自訴人受有胸口疼痛之傷害
    ，因認被告所為，係犯刑法第277 條第1 項之傷害罪嫌等語
    （原一併提起自訴之安立交通企業有限公司業已於89年1 月
    25日受訊問時，當庭以言詞撤回該部分之自訴）。
二、按憲法第16條規定人民有訴訟之權，乃屬人民在司法上之受
    益權，包括人民得依法定程序提起及實施訴訟之制度性保障
    ，人民已依法取得之訴訟權，即屬合法正當之信賴利益，不
    得因嗣後法律之修正而予剝奪。而自訴行為是否合法，係以
    提起時之法律規定為準，其提起時為法所准許者，即屬合法
    之自訴，亦不因嗣後法律對自訴權之行使更有所限制而受影
    響，此依刑事訴訟法施行法第7 條之3 後段所定「修正刑事
    訴訟法施行前已依法定程序進行之訴訟程序，其效力不受影
    響」之舊程序從舊法原則予以解釋，可得相同之結論。經查
    本件自訴係於89年1 月7 日向本院提起，而依當時刑事訴訟
    法之規定，並未強制律師代理，故自訴人於提起自訴時雖未
    委任律師為代理人，其自訴仍屬合法，本院無庸依92年2 月
    6 日修正公布、同年9 月1 日施行之刑事訴訟法第329 條第
    2 項、第37條第2 項之規定，以裁定命自訴人委任律師為自
    訴代理人，且本件於該法修正實施後之自訴行為，仍可由自
    訴人本人行之，合先敘明。
三、惟依刑事訴訟法第7 條之3 前段規定，前揭修正公布之刑事
    訴訟法施行前，已繫屬於各級法院之案件，其以後之訴訟程
    序，應依修正後之刑事訴訟法終結之。而前揭修正後之現行
    刑事訴訟法業已刪除自訴人經合法傳喚，無正當理由不到場
    者，得命拘提之規定，另參照現行刑事訴訟法第329 條第1
    項規定意旨，凡檢察官於準備及審判期日所得為之訴訟行為
    ，例如聲請調查證據、整理爭點、詰問證人、鑑定人、為事
    實及法律之辯論等，均必須由自訴人為之，是毋庸命自訴人
    補正自訴代理人之案件，如自訴人經合法通知無正當理由不
    到庭，經再行通知仍不到庭，亦不委任律師為代理人時，將
    嚴重影響自訴程序之進行並妨礙被告之權益，於此情形下，
    縱使自訴人原先所提之自訴合法，仍應類推適用現行刑事訴
    訟法第331 條：「自訴代理人經合法通知無正當理由不到庭
    ，應再行通知，並告知自訴人。自訴代理人無正當理由仍不
    到庭者，應諭知不受理之判決」之規定，諭知不受理之判決
    ，方屬適當。
四、經查：本件自訴人甲○○之戶籍自94年5 月31日起，即自臺
    北市○○街○段16號遷入臺北市○○○路○段120 號4 樓萬
    華區第一戶政事務所內，有戶政系統全戶戶籍資料查詢結果
    一紙附卷可稽，該址顯非其住所。而自訴人提起自訴時，於
    自訴狀中所載及89年2 月29日當庭向法院陳明之住所為臺北
    市○○路○段302 之1 號（原戶籍地，後遷至上開臺北市○
    ○街○段之址），通訊處所為臺北縣中和市○○路45號（即
    安立交通企業有限公司之營業處所），其於警詢筆錄內所載
    之居所則為臺北縣土城市○○路91巷5 號2 樓；再經本院依
    職權查閱自訴人另案所涉臺灣臺北地方法院檢察署94年度偵
    緝字第448 號誣告案件、94年度偵字第20286 號詐欺案件、
    臺灣臺北地方法院96年度易字第1414號侵占案件（即原上開
    檢察署96年度偵緝字第1187號案件）結果，自訴人之居所先
    遷移至臺北縣蘆洲市○○街57號7 樓，後再遷至臺北縣新莊
    市○○路○段16號10樓（此為上開96年度偵緝字第1187號案
    件於96年間緝獲自訴人到案時，自訴人所陳報之址），有各
    該緩起訴處分書、不起訴處分書及刑事判決各一份在卷。本
    院96年7 月3 日、7 月25日、10月16日審判期日之開庭通知
    書經向上開各址送達後，臺北市○○路○段及臺北縣新莊市
    ○○路○段之址均因查無此人而退回，其餘各址則為寄存送
    達，有各該送達證書在卷可參，惟由前述自訴人住居所遷移
    過程可知，自訴人最後之居所應為臺北縣新莊市○○路○段
    之址，另自訴狀中所陳報臺北縣中和市○○路之址乃係上開
    安立交通企業有限公司之營業處所，由前開臺灣臺北地方法
    院96年度易字第1414號判決所載，亦可知自訴人至遲於94年
    5 月間起，即已改向台欣交通有限公司承租營業小客車，是
    該址亦無從再視為自訴人之通訊地址。故由上情觀之，自訴
    人最後可查之臺北縣新莊市○○路○段之址，既因查無此人
    而遭退回，可徵自訴人之住居所、事務所及所在地均屬不明
    ，本院96年10月16日、11月28日之開庭通知書爰依刑事訴訟
    法第59條規定公示送達，並分別於96年8 月21日、10月22日
    黏貼於本院牌示處，及於同年8 月21日、10月22日黏貼於臺
    北市萬華區公所公告欄，有本院公示送達證書及臺北市萬華
    區公所96年8 月21日北市萬秘字第09631500400 號函、96年
    10月22日北市萬秘字第09631772400 號函各一份在卷可按，
    即已於96年9 月21日、10月23日生合法送達之效力，然自訴
    人無正當理由均未於上開審判期日到庭，有各該期日報到單
    及審判筆錄附卷可憑，足徵自訴人對於本件自訴之漠視，是
    本院揆諸前開現行刑事訴訟法第331 條失權規定之意旨，及
    前揭防免自訴人利用訴訟又漠視程序之配合及進行，而肇致
    自訴程序之延宕，嚴重影響被告權益之說明，認應依法諭知
    不受理之判決，並依刑事訴訟法第343 條準用第307 條之規
    定，不經言詞辯論為之。
據上論斷，應依刑事訴訟法第331 條、第343 條、第307 條，判
決如主文。
中　　華　　民　　國　　96　　年　　12　　月　　13　　日
                  刑事第十七庭  審判長法　官 李幼妃
                                      法  官 鄭燕璘
                                      法  官 張紹省
以上正本證明與原本無異。
如不服本裁定應於送達後五日內向本院提出抗告狀。
                                      書記官 周雅玲
中　　華　　民　　國　　96　　年　　12　　月　　14　　日
